臺灣臺南地方法院交通事件裁定　　　　 94年度交聲字第225號
移送機關　　交通部公路總局嘉義區監理所麻豆監理站
受處分人
即異議人　　甲○○
上列受處分人因違反道路交通管理處罰條例案件，對於交通部公
路總局嘉義區監理所麻豆監理站94年4月20日所為之裁決處分（
處分案號：麻監裁罰字第裁75-ACV276943號）聲明異議，本院裁
定如下：
    主  文
原處分撤銷。
甲○○不罰。
    理  由
一、原處分意旨略以：受處分人即異議人甲○○於民國93年12月
    6日下午1點21分左右，駕駛車牌號碼4076-JT號自用小客車
    ，行經臺北市○○路133巷附近時，遭執勤之台北市政府警
    察局內湖分局警員發現異議人有駕車使用手持式行動電話通
    話之違規行為，而當場將異議人攔停並加以舉發，不料異議
    人陳報相關身分資料後，竟不聽制止而於稽查時逃離違規現
    場，且於逃逸時有「不依規定駛入來車道」之違規行為，該
    執勤警員乃依規定予以開單逕行舉發。後來原處分機關即交
    通部公路總局嘉義區監理所麻豆監理站經查證結果，亦認異
    議人之前述「不依規定駛入來車道」違規事實明確，而就此
    部分依照道路交通管理處罰條例第45條第1款及第63條第1項
    第1款等規定，裁處異議人罰鍰新臺幣1千8百元，並記違規
    點數1點等語。
二、聲明異議意旨則略以：本件案載違規時間，受處分人即異議
    人甲○○不僅不認識前開小客車之車主，更未有駕駛前開小
    客車行經案載違規地點之情事，而本件實際違規駕駛人之所
    以會在違規當時向警員陳報異議人之身分資料，應係異議人
    先前曾於93年8月19日遺失皮包1只，而該皮包內有異議人之
    身分證及汽、機車駕駛執照等相關證件資料，隨後有人因此
    而取得異議人之上開證件資料，並於違規當時冒名陳報異議
    人之身分證統一編號，致使執勤警員誤認異議人就是違規當
    時之實際駕駛人，顯見異議人實際上應無原處分意旨所稱之
    違規行為，故異議人不服原處分，乃提起本件異議。
三、經查：
    （一）原處分意旨認定本件車牌號碼車牌號碼4067-JT號自
          用小客車，於93年12月6日下午1點21分左右，有經受
          處分人即異議人甲○○所駕駛，且於沿臺北市○○路
          133巷往該路1號行駛時，有「不依規定駛入來車道」
          之違規情事，雖有本件違規駕駛人因「駕車使用手持
          式行動電話通話中」之違規行為，經警攔停當場舉發
          時，親自向執勤警員陳報身分證統一編號，並經警載
          明該身分證字號於卷附之臺北市政府警察局AVC27693
          6號舉發違反道路交通管理事件通知單影本1紙附卷可
          參外，並有該警察局ACV276943號舉發違反道路交通
          管理事件通知單及臺北市政府警察局內湖分局94年1
          月5日北市警內分交字第09364195800號書函影本各1
          份在卷資為佐證。然而，詳細觀察前開臺北市政府警
          察局AVC276936號舉發違反道路交通管理事件通知單
          影本上方之記載內容，則可發現該實際違規駕駛人曾
          向執勤警員表示未攜帶駕駛執照，而且並無合格之駕
          駛執照等情，但因異議人早於92年9月22日即考領有
          合格之普通小型車駕駛執照，有異議人之汽車駕照基
          本資料列印表影本1紙存卷足憑，足見該實際違規駕
          駛人就是否持有普通小型車駕駛執照之陳述，經核與
          異議人所具有之駕駛資格明顯不符，故該實際違規駕
          駛人是否確為本件之異議人，即非無疑。
    （二）其次，根據上述臺北市政府警察局AVC276936號舉發
          違反道路交通管理事件通知單影本上方之記載內容，
          另可發現該實際違規駕駛人第一次曾向執勤警員陳報
          身分證統一編號為「Ｚ000000000」號，並經警員當場
          分別記載於該舉發通知單上之「駕照或身分證統一編
          號」欄及空白處，而後來才又向警員改報與上述編號
          差異甚大之「Ｚ000000000」號為其身分證統一編號（
          即本件異議人甲○○之身分證統一編號）。而因該實
          際違規駕駛人前後所陳報之身分證統一編號間差異甚
          大，衡情該駕駛人因為情急或緊張而誤報之可能性甚
          微。而且假若該實際違規駕駛人確實為異議人本人，
          則異議人應無自願接受罰鍰較「駕駛車輛未隨身攜帶
          駕駛執照」為高之「未領有駕駛執照駕車」之處罰，
          貿然為不利於己之不實陳述之道理，且亦應無先陳報
          完全不相似之身分證統一編號後，再行更正補報自己
          正確身分證統一編號之可能。從而，異議人上述所辯
          ：本件係他人冒用異議人之身分資料，以致執勤警員
          誤認本件違規車輛之實際駕駛人為異議人，而予以逕
          行舉發所致等語，經核應非無據，而尚可採信。
    （三）何況受處分人即異議人甲○○業於93年11月19日，就
          其於同年8月19日遺失皮包1只，當中並包含有異議人
          之國民身分證、普通重型機車駕駛執照及普通小型車
          駕駛執照等身分證件，而親自向臺北縣政府警察局海
          山分局埔墘派出所，申報遺失並記明筆錄在案等情，
          則有臺北縣政府警察局海山分局93年11月9日受理各
          類案件紀錄表影本1紙附卷可參，足見異議人對於其
          所有之前述身分證件，於本件違規事實發生前業已遺
          失一情，並非虛構，且此情形亦可佐證本件交通違規
          之實際駕駛人，確實有取得異議人之身分資料後，予
          以冒用之可能。因之，異議人於前述時、地，未有原
          處分意旨所稱之「不依規定駛入來車道」之違規行為
          ，應尚可認定，而異議人執此指摘原裁決處分不當，
          經核亦屬有理。
四、綜上所述，受處分人即異議人甲○○於前述時、地，未有原
    處分意旨所稱之「不依規定駛入來車道」之違規情形既可認
    定，則原處分機關即交通部公路總局嘉義區監理所麻豆監理
    站貿然予以裁罰，於法即有未合。而本件異議內容，經核亦
    確有理由，故應由本院裁定將原處分予以撤銷，並另為異議
    人不罰之諭知，以資適法。
五、據上論斷，應依道路交通案件處理辦法第20條前段，裁定如
    主文。
中     華     民     國     94   年    7    月   13   日
                        交通法庭    法  官  陳  志  成
以上正本證明與原本無異。
如不服本裁定應於送達後5日內向本院提出抗告狀。
                                    書記官  黃　瓊　蘭
中     華     民     國     94   年    7    月   13   日
